【裁判字號】    98,審抗,62
【裁判日期】    980320
【裁判案由】    本票裁定
【裁判全文】
臺灣高雄地方法院民事裁定              98年度審抗字第62號
抗  告  人  瀛億企業股份有限公司
法定代理人  乙○○
相  對  人  甲○○
抗告人因與相對人間本票裁定事件，對於中華民國98年1 月15日
本院高雄簡易庭98年度司票字第456 號裁定提起抗告，本院裁定
如下：
    主  文
原裁定關於抗告人部分廢棄。
上廢棄部分，相對人於第一審之聲請駁回。
聲請費用（除確定部分外）及抗告程序費用新台幣壹仟伍佰元由
相對人負擔。
    理  由
一、按在票據上簽名者，依票上所載文義負責；票據上之簽名得
    以蓋章代之，票據法第5條第1項、第6條定有明文。又法人
    必須借助代表始能從事法律行為，故公司之發票行為，如僅
    押蓋其印章，而無公司代表之簽名或蓋章，公司不負票據上
    責任。
二、抗告意旨略以：系爭本票所蓋印之印章並非伊公司之印章，
    票上亦無負責人乙○○之簽署或蓋章，而共同發票人馬郁善
    並非伊公司之法定代理人，是自不生簽發本票之效力，伊公
    司不應負發票人責任；且伊公司係以承攬地下室安全支撐工
    程為業，從不認識相對人，亦未向相人借款、購物或為擔保
    ，並無共同簽發系爭本票（詳如下述）之對價關係存在，爰
    提起抗告，求為廢棄原裁定，並駁回相對人此部分之聲請等
    語。
三、經查，本件相對人主張伊執有抗告人為共同發票人，如原裁
    定所示之本票1 紙，並免除作成拒絕證書，詎屆期提示未獲
    付款，依票據法第123 條聲請裁定許可強制執行等情，固據
    提出本票1 紙（下稱系爭本票）為證。惟抗告人公司為法人
    ，法定代理人係乙○○，此有股份有限公司變更登記表在卷
    可稽，而核閱卷附系爭本票影本，其內僅有抗告人公司之印
    文，並無乙○○之簽名或蓋章，是自無從認抗告人公司係經
    合法代表而為發票行為，則抗告人公司自不需負票據上責任
    。從而，相對人聲請對抗告人公司強制執行，洵屬無據，應
    予駁回，原裁定予以准許，容有違誤，應由本院就此部分予
    以廢棄，並更為裁定如主文所示。
四、至抗告人公司主張系爭本票內蓋印之伊公司印文並非真正，
    或伊公司與相對人間無借貸、買賣等對價關係存在等情，均
    屬實體上之爭執，應由抗告人另行提起民事訴訟，以資解決
    ，本件非訟程序不得加以審究，附此敘明。
五、據上論結，本件抗告為有理由，依非訟事件法第46條、第21
    條第2 項、第24條第1 項，民事訴訟法第495 條之1 第1 項
    、第450 條、第78條，裁定如主文。
中    華    民    國    98    年    3     月    20    日
                  民事第二庭  審判長法  官  林紀元
                                    法  官  蘇姿月
                                    法  官  甯  馨
以上正本係照原本作成。
如不服本裁定應於送達後10日內向本院提出再抗告狀，並繳納再
抗告費新台幣1000元。再為抗告應以適用法規顯有錯誤為理由，
並經本院之許可，該許可以原裁定所涉及之法律見解具有原則上
重要性者為限。
中    華    民    國    98    年    3     月    20    日
                                    書記官  蔡靜雯


司法院資訊處製作；財團法人民間司法改革基金會備份。
